【裁判字號】    98,訴,1628
【裁判日期】    990610
【裁判案由】    妨害自由等
【裁判全文】
臺灣高雄地方法院刑事判決              98年度訴字第1628號
公  訴  人  臺灣高雄地方法院檢察署檢察官
被      告  己○○
上列被告因妨害自由等案件，經檢察官提起公訴（98年度偵字第
128 號），本院判決如下：
    主  文
己○○共同犯剝奪他人行動自由罪，累犯，處有期徒刑柒月。
被訴侵入住宅罪部分公訴不受理。
    事  實
一、己○○前因詐欺案件，經本院以95年度簡字第6119號判處有
    期徒刑3 月確定，於民國96年7 月8 日執行完畢，仍不知悔
    改。
二、緣甲○○（所涉侵入住宅與毀損罪，業經本院另以98年度簡
    上字第1207號判決有罪確定）因懷疑丁○○向警方舉報其涉
    嫌違反槍砲彈藥刀械管制條例案件，而於97年6 月29日晚上
    7 時30分許至丁○○及其母親戊○○○位於高雄縣燕巢鄉鳳
    雄村後龍巷136 號之住處，欲找丁○○理論，並通知丙○○
    （由本院另案審理中）、己○○及其他數名真實姓名、年籍
    不詳之成年男子數人前來助陣（以下除另行指明外，合稱己○○以外之人為甲○○、丙○○等人）。己○○接獲甲○○
    通知後，即趕至丁○○及其母親戊○○○之上開住處與甲○○等人會合，欲幫忙甲○○找出丁○○。然戊○○○知悉丁○○實因害怕而躲在上開住處2 樓房間內不敢出面，為保護
    兒子丁○○之安危，遂向己○○及甲○○、丙○○等人佯稱
    丁○○不在家，然不為己○○及甲○○、丙○○等人所接受
    ，詎己○○竟與甲○○、丙○○等人共同基於無故侵入他人
    住宅之犯意聯絡，無視戊○○○之拒絕、攔阻，強行侵入戊○○○與丁○○之上開住處內搜尋丁○○。嗣因戊○○○報
    警處理，己○○與甲○○、丙○○等人始倖然離開。（己○○此部份所涉侵入住宅之犯行，業經告訴人戊○○○當庭撤
    回告訴，爰另為不受理之判決，詳下述）
三、己○○離開後，甲○○、丙○○等人因另獲知丁○○擬搭乘
    計程車離開而出現在國道中山高速公路楠梓交流道附近，遂
    共同基於剝奪他人行動自由之犯意聯絡，先於同日晚上8 時
    15分許，前往該處攔獲丁○○，並分持鋁棒毆打丁○○雙腿
    （甲○○所涉傷害部分，業據丁○○於另案撤回告訴，經本
    院另以97年度訴字第1546號判決公訴不受理確定，丙○○所
    涉傷害部份則由本院另案審理中），致使丁○○無力抗拒，
    任由甲○○、丙○○等人押上駛來攔截之自用小客車，而遭
    甲○○、丙○○等人以上開強暴方法剝奪其行動自由（甲○○所涉妨害自由部分，業經本院另以98年度上訴字第236 號
    判決有罪確定，丙○○所涉妨害自由部分，由本院另案審理
    中）。甲○○、丙○○等人擄獲丁○○後，即由甲○○將丁○○以衣物反綁矇住雙眼押於後座，並由丙○○駕駛上開押
    解丁○○之自用小客車前往高雄縣大社鄉觀音山地區某廟宇
    ，途中丙○○復去電通知己○○一同前往上開廟宇，己○○
    先前已到過丁○○之上址住宅搜尋過丁○○，且明知甲○○
    、丙○○等人已經剝奪丁○○之行動自由，卻仍允諾同行，
    而加入甲○○、丙○○等人間共同剝奪他人行動自由之犯意
    聯絡，搭上開丙○○所駕駛、由甲○○在後座押解丁○○之
    自用小客車同行。於同日晚上9 時許，己○○與甲○○、丙○○等人抵達觀音山區之上開廟宇，而與依甲○○另行通知
    、駕駛另一臺自用小客車搭載甲○○之另外3 名真實姓名年
    籍不詳之成年友人前來之庚○○等人會合（共乘由庚○○所
    駕駛之自用小客車，本案共同被告庚○○所涉妨害自由犯行
    ，業本院判決有罪確定），為混淆丁○○方向感，2 車乃繼
    續由上開廟宇出發，沿山路往高雄縣大樹鄉、義守大學方向
    行駛，中途再轉入不知名之岔路駛抵高雄縣大樹鄉三和村山
    區內偏僻之處，除庚○○依甲○○之指示留在車上守候，己○○旋即隨同車之甲○○、丙○○等人以及另車甲○○之3
    名友人，下車共同痛毆丁○○，致丁○○受有左遠端尺骨骨
    折、左腕關節脫臼、頭部、腹部及四肢挫傷、臉部撕裂傷之
    傷害（甲○○所涉傷害部分，業據丁○○於另案撤回告訴，
    經本院另以97年度訴字第1546號判決公訴不受理確定，此撤
    回告訴之效力及於本件共同正犯己○○，而經本案偵查檢察
    官另以98年度偵字第128 號就己○○此部分所涉傷害犯行為
    不起訴處分確定）。己○○、甲○○、丙○○等人及甲○○
    之3 名友人，唯恐丁○○事後報警究責，乃趁丁○○仍繼續
    遭渠等矇眼剝奪行動自由之際，強迫丁○○跟隨其中1 人逐
    句講出「今天是因為我欠他們錢，又找他們打架，所以才會
    被抓出來，如果我亂說話，我還會有一樣的下場」等言語後
    ，於同日晚上10時許，將丁○○留於現場，並分乘原先駕駛
    之各該自用小客車離去。丁○○則待己○○及甲○○、丙○○等人、庚○○及甲○○之3 名友人遠離後，始敢自行爬到
    道路邊求救，經報警而循線查獲上情。
四、案經丁○○訴由高雄市政府警察局楠梓分局報告臺灣高雄地
    方法院檢察署檢察官偵查起訴。
    理  由
壹、有罪部份：
一、證據能力部分：
    按被告以外之人於審判外之陳述，雖不符前四條之規定，而
    經當事人於審判程序同意作為證據，法院審酌該言詞陳述或
    書面陳述作成時之情況，認為適當者，亦得為證據。當事人
    、代理人或辯護人於法院調查證據時，知有第159 條第1 項
    不得為證據之情形，而未於言詞辯論終結前聲明異議者，視
    為有前項之同意。刑事訴訟法第159 條之1 第2 項、第159
    條之5 定有明文。次按傳聞法則之重要理論依據，在於傳聞
    證據未經當事人之反對詰問予以核實，乃予排斥，惟若當事
    人已放棄對原供述人之反對詰問權，於法院審判時表明同意
    該等傳聞證據可作為證據，基於證據資料愈豐富，愈有助於
    真實發現之理念，並貫徹刑事訴訟法修法加重當事人進行主
    義之精神，確認當事人對於證據能力有處分權之制度，傳聞
    證據經當事人同意作為證據，法院認為適當者，亦得為證據
    。另當事人於調查證據時，對於傳聞證據表示「沒有意見」
    、「對於證據調查無意見」，而未於言詞辯論終結前聲明異
    議，應視為已有將該等傳聞證據採為證據之同意，此刑事訴
    訟法第159 條之5 定有明文。檢察官、被告於本院審判程序
    時已表示對於全案傳聞證據之證據能力均無意見（見本院99
    年6 月1 日審判筆錄），依刑事訴訟法第159 條之5 之規定
    ，應視為檢察官、被告已同意本案傳聞證據均有證據能力，
    本院斟酌該等證據並非非法取得，亦無證明力明顯過低之情
    形，是該等證據，均得採為證據。
二、上開犯罪事實，業據被告於本院審理時坦承不諱，核與證人
    即告訴人丁○○、告訴人之母戊○○○於警詢時所為之指訴
    與偵訊中具結所為之證述、證人即另案共犯甲○○於警詢時
    所為之陳述及偵查中具結所為之證述大致相符，並有己○○
    所申設0000000000號行動電話通聯紀錄與基地臺位址、財團
    法人義大醫院97年8 月13日義醫字第09701265號函所附診斷
    證明書與病歷、告訴人丁○○傷勢照片、另案共犯甲○○、
    丙○○等人攔車押人地點之現場照片在卷可稽。公訴意旨雖
    有以另案共同正犯甲○○指稱被告另有參與甲○○、丙○○
    等人前往國道中山高速公路楠梓交流道毆打告訴人丁○○雙
    腿押人上車之妨害行動自由犯行等情，然此為被告所否認。
    經查，觀諸其他共同被告及被害人指述，均未有提及被告有
    參與楠梓交流道處之妨害自由犯行，後揆諸卷附己○○所申
    請之0000000000號行動電話通聯紀錄與基地台位址，其自97
    年6 月29日夜間7 時許起至同日夜間9 時許止，及依序在高
    雄縣燕巢鄉○○村○○路59號、高雄縣燕巢鄉○○村○○路
    196 號、高雄縣大社鄉○○村○○路8-14號、高雄縣大社鄉
    ○○路6 號、高雄縣燕巢鄉○○村○○路196 號、高雄縣大
    社鄉○○村○○路8-14號、高雄縣大社鄉○○路6 號、高雄
    縣大社鄉○○村○○路8-14號、高雄縣大社鄉○○路6 號、
    高雄市○○區○○路18號4 樓、高雄縣大社鄉○○路262 號
    之6 、高雄縣大社鄉○○路200 號等基地台位址間往返，於
    告訴人丁○○遭甲○○、丙○○等人攔截之時間點前後即97
    年6 月29日夜間8 時許至8 時23分止，係往返於高雄縣大社
    鄉○○路6 號、高雄縣燕巢鄉○○村○○路196 號、高雄縣
    大社鄉○○村○○路8-14號等基地台位址之間，並未經過國
    道中山高速公路楠梓交流道附近，自難遽以另案共同正犯甲○○之單一指述作為認定被告自甲○○、丙○○等人攔截告
    訴人丁○○時起即參與甲○○、丙○○等人之剝奪行動自由
    犯行之依據，併此敘明。綜上，足認被告之自白與事實相符
    ，犯行洵堪認定，應依法論科。
三、按刑法第302 條之妨害自由罪，原包括私禁及以其他非法方
    法剝奪人之行動自由而言，所謂非法方法，當包括強暴脅迫
    等情事在內。上訴人以水果刀強押周女上其駕駛之自用轎車
    ，剝奪其行動自由，並將車駛向屏東縣萬丹公墓途中，周女
    要求迴車，並表示如不迴車，即跳車云云，上訴人於妨害自
    由行為繼續中，嚇稱如跳車即予輾死等語，自屬包含於妨害
    周女行動自由之同一意念之中。縱其所為，合於刑法第305
    條恐嚇危害安全之情形，仍應視為剝奪行動自由之部分行為
    ，原判決認所犯低度之恐嚇危害安全罪，為高度之剝奪行動
    自由罪所吸收，其法律見解，不無可議，有最高法院74年臺
    上字第3404號判例意旨可資參照。是刑法第302 條第1 項、
    第304 條第1 項及第305 條之罪，既均係以人之自由為其保
    護之法益，而刑法第302 條第1 項之罪所稱之非法方法，又
    已包括強暴、脅迫或恐嚇等一切不法手段在內，因之，如以
    非法方法剝奪他人行動自由行為繼續中，再對被害人施加恐
    嚇，或以恐嚇之手段迫使被害人行無義務之事；則其恐嚇之
    行為，仍屬於非法方法剝奪行動自由之部分行為，應僅論以
    刑法第302 條第1 項之罪，無另成立同法第304 條或第305
    條之罪之餘地，亦有最高法院89年度臺上字第780 號判決意
    旨可資參照。查本件告訴人丁○○既係於繼續遭被告、甲○○、丙○○等人、庚○○及甲○○之3 名友人以非法方法剝
    奪行動自由之狀態下，被迫跟隨其中1 人逐句講出「今天是
    因為我欠他們錢，又找他們打架，所以才會被抓出來，如果
    我亂說話，我還會有一樣的下場」等言語而受恐嚇行無義務
    之事，業經認定如上，揆諸上開說明，此部分仍屬被告、甲○○、丙○○等人、庚○○及甲○○之3 名友人間以非法方
    法剝奪行動自由之部分行為，應僅論以刑法第302 條第1 項
    之罪，無另成立公訴意旨所指刑法第305 條之恐嚇危害安全
    罪之餘地。是核被告所為，係犯刑法第302 條第1 項之剝奪
    他人行動自由罪。按共同正犯之成立，祇須具有犯意之聯絡
    ，行為之分擔，既不問犯罪動機起於何人，亦不必每一階段
    犯行，均經參與。最高法院34年上字第862 號判例意旨可資
    參照。又刑法第302 條第1 項之剝奪他人行動自由罪，為繼
    續犯之一種，其於他人實施剝奪他人行動自由犯行中，始參
    與犯罪，亦應成立共同正犯。是被告雖非下手實行剝奪他人
    行動自由之構成要件行為之人，然其係於甲○○、丙○○等
    人實施剝奪他人行動自由行為後，參與甲○○、丙○○等人
    之犯行，其與甲○○、丙○○等人及甲○○之3 名友人及本
    案共同被告庚○○間，係於行為當時，基於相互之認識，以
    共同犯罪之意思參與，仍可認有犯意之聯絡及行為之分擔，
    而無解於共同正犯之罪責，仍應依刑法第28條之規定論以共
    同正犯。又被告有如犯罪事實欄所載之前案與執行紀錄，有
    其臺灣高等法院被告前案紀錄表在卷足憑，其於受徒刑之執
    行完畢後，5 年以內故意再犯本件有期徒刑以上之罪，為累
    犯，應依刑法第47條第1 項之規定加重其刑。爰審酌被告有
    如犯罪事實欄所載之前案與執行紀錄，有其臺灣高等法院被
    告前案紀錄表在卷可憑，學歷為國中畢業，行為時業已成年
    ，並自陳於漁港從事拖鯊魚之工作，每月可以收入5 、6 萬
    元，業經其自陳在卷（見本院99年6 月1 日審判筆錄），本
    可受期待為智慮成熟之人，卻欠缺思辨，明知其友人甲○○
    、丙○○等人業以事實欄所載之糾眾強暴之非法方式，剝奪
    告訴人丁○○之行動自由，卻仍不分是非盲目參與支援本件
    共同正犯間各如犯罪事實欄所示之強擄告訴人金元至偏僻山
    區毆打，以及恐嚇告訴人丁○○不得報警究責之犯行，侵害
    告訴人丁○○之身體、自由甚鉅，惡性非輕；惟念及其犯後
    業與告訴人丁○○達成和解，有和解書1 紙在卷可稽（見臺
    灣高雄地方法院檢察署97年度他字第8054號偵查卷宗第58頁
    ），並於另案通緝到案後，於本院審理時坦承犯行等一切情
    狀，量處如主文所示之刑，以資懲儆。
貳、公訴不受理部分：
一、公訴意旨略以：甲○○（所涉侵入住宅與毀損罪，業經本院
    另以98年度簡上字第1207號判決有罪確定）因懷疑丁○○向
    警方舉報其涉嫌違反槍砲彈藥刀械管制條例案件，而於97年
    6 月29日晚上7 時30分許至丁○○及其母親戊○○○位於高
    雄縣燕巢鄉鳳雄村後龍巷136 號之住處，欲找丁○○理論，
    然為戊○○○拒於門外，遂通知丙○○（由本院另案審理中
    ）、己○○及其他數名真實姓名、年籍不詳之成年男子數人
    前來助陣（以下除另行指明外，合稱己○○以外之人為甲○○、丙○○等人）。己○○接獲甲○○通知後，於97年6 月
    29日晚上7 時40分許，趕至丁○○及其母親戊○○○之上開
    住處與甲○○等人會合，欲幫忙甲○○找出丁○○。然戊○○○知悉丁○○實因害怕而躲在上開住處2 樓房間內不敢出
    面，為保護兒子丁○○之安危，遂向己○○及甲○○、丙○○等人佯稱丁○○不在家，然不為己○○及甲○○、丙○○
    等人所接受，詎己○○竟與甲○○、丙○○等人共同基於無
    故侵入他人住宅之犯意聯絡，無視戊○○○之拒絕、攔阻，
    強行侵入戊○○○與丁○○之上開住處內搜尋丁○○。嗣因
    戊○○○報警處理，己○○與甲○○、丙○○等人始倖然離
    開。因認被告涉有刑法第306 條之侵入住宅罪嫌。
二、按告訴乃論之罪，告訴人於第一審辯論終結前，得撤回其告
    訴；又告訴經撤回者，法院應諭知不受理之判決，刑事訴訟
    法第238 條第1 項、第303 條第3 款，定有明文。次按刑法
    第298 條及第306 條之罪，須告訴乃論。刑法第308 條第1
    項規定甚明。
三、經查，本件被告因涉犯刑法第306 條之侵入住宅罪嫌，經檢
    察官提起公訴，惟被告上開所涉犯之罪，依同法308 條第1
    項之規定須告訴乃論。茲因告訴人戊○○○於本院審理時當
    庭表示撤回告訴（見本院99年6 月1 日審判筆錄），揆諸前
    開說明，應為不受理之判決。
據上論斷，應依刑事訴訟法第299 條第1 項前段、第303 條第3
款，刑法第28條、第302 條第1 項、第47條第1 項前段，刑法施
行法第1 條之1 第1 項、第2 項前段，判決如主文。
本案經檢察官乙○○到庭執行職務。
中    華    民    國    99    年    6     月    10    日
                  刑事第14庭  審判長法  官  陳銘珠
                                    法  官  林揚奇
                                    法  官  張凱鑫
上正本證明與原本無誤。
如不服本判決，應於收受送達後10日內向本院提起上訴。
中    華    民    國    99    年    6     月    10    日
                                    書記官  董明惠
附錄所犯法條
中華民國刑法第302條（剝奪他人行動自由罪）
私行拘禁或以其他非法方法，剝奪人之行動自由者，處5 年以下
有期徒刑、拘役或3 百元以下罰金。
因而致人於死者，處無期徒刑或7 年以上有期徒刑，致重傷者，
處3 年以上10年以下有期徒刑。
第 1 項之未遂犯罰之。

司法院資訊處製作；財團法人民間司法改革基金會備份。
